臺灣花蓮地方法院民事裁定
                                    110年度司繼字第228號
聲  請  人  甲○○  


上列聲請人聲請指定遺囑執行人事件，本院裁定如下：
    主  文
聲請駁回。
程序費用新臺幣壹仟元由聲請人負擔。
    理  由
一、本件聲請意旨略以：被繼承人乙○○（民國（下同）110年1月
    25日死亡）於101年3月23日立有公證遺囑，漏未指定遺囑執
    行人，經聲請人查得被繼承人之父、母及唯一之弟皆已先於
    被繼承人亡故，事實上已無法順利組成親屬會議，爰依法聲
    請指定聲請人為遺囑執行人等語。
二、按遺囑未指定遺囑執行人，並未委託他人指定者，得由親屬
    會議選定之，不能由親屬會議選定時，得由利害關係人聲請
    法院指定之，民法第1211條固定有明文。惟按遺囑執行人並
    非執行遺囑之必要機關，須遺囑之執行為得由遺囑執行人執
    行之事項或須為得由其執行之情形，始有設立遺囑執行人之
    必要。若不須遺囑執行人之執行，遺囑之內容即可實施時，
    不發生遺囑執行人指定之問題。故除遺囑有形式上顯明之無
    效情形外，法院斟酌遺囑執行之難易，利益之大小及其原因
    ，如認為無設置遺囑執行人之必要時，亦得駁回利害關係人
    之聲請。依抗告人於原法院所提被繼承人所立之遺囑，已就
    被繼承人之遺產明確指定應由何人繼承，依其記載內容，即
    可實施，不發生遺囑執行人指定問題（臺灣高等法院85年度
    家抗字第83號裁定意旨參照）。
三、經查，聲請人主張之事實，固業據其提出被繼承人乙○○之除
    戶謄本、繼承系統表、親屬系統表、繼承人戶籍謄本、公證
    遺囑正本、遺產稅財產參考清單、花蓮○○○○○○○○○函等件為
    證。惟查，依民法第1165條第1項、第1187條規定，「被繼
    承人之遺囑，定有分割遺產之方法，從其所定。」、「遺囑
    人於不違反關於特留分規定之範圍內，得以遺囑自由處分遺
    產。」，則於本件被繼承人死亡時即遺囑生效時，就遺產之
    處分即應依遺囑所定。且觀之被繼承人劉蕙昌所立上開遺囑
    ，已就被繼承人之遺產明確指定應由何人繼承，依其記載之
    內容即可實施，又依聲請人提出之遺產稅財產參考清單所載
    ，縱認上開遺囑係將遺產中的不動產全數贈與聲請人，而其
    他遺產則於支付必要費用後由繼承人按應繼分繼承，並無任
    何須遺囑執行人始能具體執行之事項。從而，揆諸首開說明
    ，本件無指定遺囑執行人之必要，聲請人本件聲請無理由，
    應予駁回。
四、依家事事件法第97條，非訟事件法第21條第1項前段，裁定
    如主文。
五、如對本裁定抗告，須於裁定送達後10日之不變期間內，向本
    院提出抗告狀，並繳納抗告費1,000 元。
中　　華　　民　　國　  110　 年　　11  　月　　10　　日
                  家事法庭  司法事務官  潘俊宏